最高法院刑事判決                              八十七年度台上字第四○一四號
    上  訴  人  甲○○
右上訴人因違反野生動物保護法案件，不服台灣高等法院高雄分院中華民國八十六年
四月十日第二審更審判決（八十六年度上更(一)字第六五號，起訴案號：台灣屏東地方
法院檢察署八十四年度偵字第六七二六號），提起上訴，本院判決如左：
    主  文
原判決撤銷，發回台灣高等法院高雄分院。
    理  由
本件原判決認定上訴人甲○○明知灰面鷲早經行政院農業委員會於民國七十八年八月
四日及七十九年八月三十一日公告列為應予保育之野生動物，且未具保育類野生動物
族群量逾越環境容許量之條件下，仍意圖供自己犯罪之用，基於非法獵捕保育類野生
動物之犯意，於八十四年十月十五日晚上某時，未經許可，無故持有具殺傷力可供軍
用之玩具空氣長槍一支及鋼珠、瓦斯瓶、蓄電照明燈具等物，在屏東縣滿州鄉里○村
○○路東方無名山峰西側山腰森林中，以該蓄電照明燈具尋找棲息於該林中之灰面鷲
後，利用灰面鷲因黑夜強光照射，無從判別方向，而仍停留在原處之習性，再以其前
開空氣長槍獵捕，而非法獵捕灰面鷲四隻，嗣於同日晚上九時許，為警當場查獲等情
，因而撤銷第一審之不當判決，仍論處上訴人未具保育類野生動物族群量逾越環境容
許量之條件，獵捕保育類野生動物罪刑。固非無見。
惟查：(一)上訴人於檢察官偵查時矢口否認有右揭被訴之犯罪事實，其辯稱：「四隻灰
面鷲不是我獵捕的，裝有瓦斯鋼瓶、鋼珠、鐵夾子之腰包，是當晚在現場附近撿的，
電瓶是要上山追打鳥的人，因為如果有人追他們，他們會怕，我就去撿現成的鳥，瓦
斯槍不是我的」（偵查卷第四頁反面及第五頁）。原判決竟於理由欄內載稱：「前開
事實，業據被告甲○○於偵訊時供承不諱」，核與卷內上開證據資料不符，自有證據
上理由矛盾之違法。(二)按刑法第一百八十七條之意圖供自己或他人犯罪之用而持有軍
用槍罪，係以該持有之槍堪供軍用為前提，而是否可供軍用，應以其是否具有可
供偷襲、暗殺、挾刺等軍事上特種用途為認定之標準（參照前司法行政部六十七年十
月四日六十七函刑字第○八六七七號及聯勤總司令部六十七年九月十五日六十七年製
佳字第○九二○九號函），又槍砲若具殺傷力，僅為構成槍砲彈藥刀械管制條例第四
條所規定之「槍砲」要件，並非一具有殺傷力，即當然足認為可供軍用。經查本件扣
案之玩具空氣長槍，雖經內政部警政署刑事警察局鑑定為機械性能良好、每平方公分
之動能四一‧七五焦耳而具殺傷力，然該鑑定結果僅能證明該玩具空氣長槍符合槍砲
彈藥刀械管制條例第四條所稱「槍械」之要件，原審未進一步送請專門機構鑑定，徒
憑該鑑定結果遽認該槍可供軍用，尚嫌速斷，並有理由不備之違法。上訴意旨執以指
摘原判決不當，非無理由，應認原判決仍有撤銷發回之原因。
據上論結，應依刑事訴訟法第三百九十七條、第四百零一條，判決如主文。
中      華      民      國    八十七    年     十一     月    二十六    日
                              最高法院刑事第十庭
                                  審判長法官  曾  有  田
                                        法官  林  永  茂
                                        法官  陳  宗  鎮
                                        法官  劉  介  民
                                        法官  魏  新  和
      右正本證明與原本無異
                                              書  記  官
中      華      民      國    八十七    年     十二     月      一      日
